【裁判字號】    89,訴,1583
【裁判日期】    890704
【裁判案由】    損害賠償
【裁判全文】
臺灣臺中地方法院民事判決  八十九年度訴字第一五八三號
    原      告  優力能源科技有限公司
    法定代理人  丙○○
    訴訟代理人  丁○○律師
    被      告  大榮汽車貨運股份有限公司
                            設.
    法定代理人  甲○○      住.
    訴訟代理人  乙○○      住.
右當事人間損害賠償事件，本院判決如左：
    主    文
被告應給付原告新台幣壹萬伍仟參佰肆拾元，及自民國八十九年五月二十一日起至清
償日止，按年息百分之五計算之利息。
原告其餘之訴駁回。
訴訟費用由被告負擔百分之二，餘由原告負擔。
本判決原告勝訴部分，於原告以新台幣伍仟元供擔保後，得假執行，但被告如於假執
行程序實施前，以新台幣壹萬伍仟參佰肆拾元預供擔保，得免為假執行。
原告其餘假執行之聲請駁回。
    事    實
甲、原告方面：
  一、聲明：(一)被告應給付原告新台幣（下同）六十七萬五千元，及自起訴狀繕本送
      達翌日起至清償日止，按年息百分之五計算之利息。(二)願供擔保請准宣告假執
      行。
  二、陳述：原告於民國八十八年十二月十日委託被告之豐原站運送行動電話電池五
      件至台北綱鴻國際有限公司（下稱綱鴻公司），但經綱鴻公司告知上開物品並
      未送達，嗣經原告向被告查詢結果，被告表示上開物品已遺失。被告為一運送
      營業人，依民法第六百三十四條規定被告對於運送物之喪失、毀損，應負賠償
      責任。又依同法第六百三十八條第一項規定，其損害賠償額，應依交付時目的
      地之價值計算，而綱鴻公司向原告購買上開物品之價值為六十七萬五千元，爰
      請求判決如聲明所示。
  三、對被告抗辯所為之陳述：被告託運單上之運送契約係定型化契約，違反民法之
      規定，應該無效，且遺失物品非貴重物品，不適用民法第六百三十九條之規定
      。
  四、證據：提出託運單、貨故調查表、託運物品明細表及綱鴻公司採購單影本各一
      份為證。
乙、被告方面：
  一、聲明：(一)原告之訴及其假執行之聲請均駁回。(二)如受不利之判決，願供擔保請
      准宣告免為假執行。
  二、陳述：原告託運之物品僅五件，而依原告主張其市價為六十七萬五千元，足見
      原告託運之物品屬民法第六百三十九條規定之「貴重物品」至明，且原告於託
      運時並未在託運單上記載託運物品之內容及報明價值，被告僅知託運件數，無
      從得知託運物品之內容及價值，而原告事後檢附之文件亦從證明即為交付被告
      運送之物品，是應依託運單所載，以每公斤不超過二百元或每件不超過六千元
      為限，作為賠償之依據。又被告託運單上之運送契約第一條第一款，於託運人
      未報明價值之情形下，以每公斤不超過二百元或每件不超過六千元理賠，反較
      民法第六百三十九條第一項有利於消費者。
  三、證據：提出託運單一份為證。
    理    由
一、本件原告主張：原告於八十八年十二月十日委託被告之豐原站運送行動電話電池
    五件至台北綱鴻公司，但經綱鴻公司告知上開物品並未送達，嗣經原告向被告查
    詢結果，上開物品已遺失，被告應依民法第六百三十四條規定，負賠償責任，其
    損害賠償額，應依交付時目的地之價值即六十七萬五千元計算，爰請求判決如聲
    明所示，又被告託運單上之運送契約係定型化契約，違反民法之規定，應該無效
    ，且遺失物品非貴重物品，不適用民法第六百三十九條之規定等語。被告則以：
    原告託運之物品僅五件，而依原告主張其市價為六十七萬五千元，足見原告託運
    之物品屬民法第六百三十九條規定之「貴重物品」，且原告於託運時並未在託運
    單上記載託運物品之內容及報明價值，被告僅知託運件數，無從得知託運物品之
    內容及價值，而原告事後檢附之文件亦無從證明即為交付被告運送之物品，是應
    依託運單所載，以每公斤不超過二百元或每件不超過六千元為限，作為賠償之依
    據等語，資為抗辯。
二、原告主張其於前揭時地委託被告運送物品五件，惟運送物品並未送達且已遺失之
    事實，已據其提出託運單、貨故調查表、託運物品明細表及綱鴻公司採購單影本
    各一份為證，且為被告所自認，堪信為真實。本件所應審究者，乃在於原告託運
    之行動電話電池是否屬民法第六百三十九條第一項所規定之貴重物品，以及被告
    託運單上之運送契約第一條第一款是否屬定型化契約條款，且對消費者顯失公平
    而無效。
三、按金錢、有價證券、珠寶或其他貴重物品，除託運人託運時報明其性質及價值者
    外，運送人對於其喪失或毀損，不負責任，民法第六百三十九條第一項定有明文
    。蓋此等物品既易喪失，損失又重，必須事先使運送人明瞭其性質及價值，運送
    人始能加以特別防範，同時亦可酌予提高運費，否則使運送人負其責任，未免不
    公平。而本條所謂貴重物品，法律並未設有定義，但由其以金錢、有價證券、珠
    寶等例示觀之，可知貴重物品乃指體積小、價值高之物品而言。經查，原告託運
    之行動電話電池體積小，全部五件共僅三‧七五才，重僅七十六‧七公斤，價值
    則高達六十七萬五千元，此有原告提出之託運物品明細表及綱鴻公司採購單影本
    各一份附卷為證，客觀上應屬民法第六百三十九條第一項規定之貴重物品，原告
    主張託運物品非貴重物品，無民法第六百三十九條之適用，應適用民法第六百三
    十八條第一項計算賠償金額云云，尚非可採。又所謂定型化契約之主要特徵有二
    ：其一乃契約條款係由一方當事人單方面所擬定，其二乃目的在於以此條款與多
    數相對人締結契約。據此，被告託運單上之運送契約應屬定型化契約甚明。惟綜
    觀被告擬具之運送契約第一條第一款：「貴重品應於報值欄內確實填寫，不得虛
    偽訛詐。經同意承運之貴重物品，本公司得增收加成運費為報值金額百分之一。
    如喪失、毀損，未報值者，以每公斤新台幣（以下同）貳佰元或每件不超過陸仟
    元為限；已報值者，則以報值之價格賠償。若填寫不實，應自負法律責任，本公
    司不負賠償之責」，較之民法第六百三十九條之規定，反有利於消費者，並無顯
    失公平之情形，原告主張該條款應無效云云，洵無足採。次查，原告於託運時並
    未在託運單上記載託運物品之名稱及報明其價值，已據兩造各提出託運單各一份
    在卷為憑，是被告辯稱本件應依兩造運送契約第一條第一款計算賠償金額等語，
    應屬公允。
四、從而，原告本於運送契約關係，請求被告給付一萬五千三百四十元（七十六‧七
    公斤乘以二百元），及自起訴狀繕本送達翌日即八十九年五月二十一日起至清償
    日止，按年息百分之五計算之利息部分，尚無不合，應予准許，超過部分則難謂
    有據，應予駁回。
五、兩造陳明願供擔保，聲請宣告假執行或免為假執行，經核原告勝訴部分，合於法
    律規定，爰分別酌定相當之擔保金額宣告之；原告其餘假執行之聲請，因訴之駁
    回而失所附麗，應予駁回。
六、據上論結，原告之訴為一部有理由，一部無理由，依民事訴訟法第七十九條但書
    、第三百九十條第二項、第三百九十二條，判決如主文。
中      華      民      國    八十九    年      七      月      四      日
                                    臺灣臺中地方法院民事第四庭
~B法      官  陳文燦
右為正本係照原本作成
如不服本判決，應於判決送達後二十日內，向本院提出上訴狀。
中      華      民      國    八十九    年              月              日
~B法院書記官  何淑鈴


司法院資訊處製作；財團法人民間司法改革基金會備份。
